最高法院民事判決　　　　　　九十六年度台上字第二五一七號
上　訴　人　士林電機廠股份有限公司
法定代理人　乙○○
訴訟代理人　趙培宏律師
被 上訴 人　凱宏企業有限公司
兼上列一人
法定代理人　甲○○　住同上
共　　　同
訴訟代理人　連耀霖律師
上列當事人間請求損害賠償事件，上訴人對於中華民國九十五年
六月二十七日台灣高等法院第二審判決（九十五年度智上字第一
一號），提起上訴，本院判決如下：
    主  文
原判決除假執行部分外廢棄，發回台灣高等法院。
    理  由
本件上訴人主張：被上訴人甲○○與第一審共同被告曾人紀、徐
敏雄、謝文將等三人（下稱曾人紀等三人）及訴外人王文生、蔡
豐名明知如第一審判決附表一（下稱附表一）所示之「士林牌」
商標名稱及圖樣（下稱系爭商標），已經伊各取得如附表一所示
商標號碼之商標專用權，並指定使用於伊生產取得新型專利權之
無熔線斷路器（下稱專利斷路器），該專利斷路器另經前經濟部
中央標準局（現改制為智慧財產局，下稱標準局）依法審查合格
，取得正字標記，由經濟部商品檢驗局（下稱檢驗局）審查符合
取得國內市場商品檢驗合格登記標誌。上開數人未得伊同意，共
同仿冒伊所有專利斷路器，由王文生以林明文（於民國八十七年
十月十七日因車禍成為植物人狀態）名義自八十九年間起，將印
有系爭商標之斷路器塑膠半成品委由曾人紀組裝加工，製造成與
伊所有專利斷路器式樣相同之成品，再由曾人紀委由榮祥企業社
負責人謝文將、被上訴人凱宏企業有限公司（下稱凱宏公司）負
責人甲○○提供印有系爭商標之專利斷路器外包裝紙盒及系爭商
標貼紙完成包裝後，交予王文生或運至指定之電料行販售予不特
定人，由徐敏雄、蔡豐名分別於台中市○村路○段六四巷十四號
和信電料行、台中市○○路○段四巷二弄十七號之二等處，陳列
販售上開仿冒品予他人圖利，致伊受有損害。經伊會同警方在台
北縣樹林市○○街一四○巷十一弄五號查扣如第一審判決附表三
所示成品，總價為新台幣（下同）一百零四萬四千二百零一元；
於台中市○○路○段四巷二弄十七號之二查獲如第一審判決附表
四所示之成品四十二個，總價為三萬七千八百二十七元，因查獲
商品一千五百件以上，應以總價一百零八萬二千零二十八元定其
賠償金額。另伊因上開仿冒商標之侵權行為，致建立商標品牌、
維持商標信譽之辛勞遭破壞，營業之信譽因而減損，亦可請求業
務上信譽減損之賠償五百萬元。凱宏公司因負責人甲○○對於業
務之執行，違反法令致伊受有損害，應依公司法第二十三條與甲
○○負連帶賠償之責等情。爰依民法第一百八十四條、第一百八
十五條、公司法第二十三條、商標法第六十一條、第六十六條、
第六十七條規定，求為命被上訴人與曾人紀等三人連帶給付伊四
百零八萬二千零二十八元及加計自起訴狀繕本送達翌日起算法定
遲延利息之判決（逾四百零八萬二千零二十八元本息部分，經第
一審判決上訴人敗訴後，上訴人未聲明不服，上訴人對曾人紀等
三人請求連帶給付四百零八萬二千零二十八元本息部分，業經第
一審判決上訴人勝訴確定）。
被上訴人則以：本件係訴外人鄭玉芬與曾人紀接洽並決定接受委
託印製，甲○○未為任何指示，未參與任何過程，甲○○僅為凱
宏公司負責人，並非行為人。凱宏公司亦不知曾人紀委製之貼紙
為仿冒品，無不法性。況本件印製費用僅一萬餘元，查扣之貼紙
非全屬伊印製。又上訴人於九十年二月間已知本件侵權行為事實
，其至九十二年四月二十八日提起本件訴訟，已罹時效等語，資
為抗辯。
原審將第一審所為上訴人勝訴之判決廢棄，改判駁回其在第一審
之訴，無非以：上訴人主張之事實業據其提出商標註冊證、正字
標記證明書、檢驗局產品安全標誌證明書、起訴書、扣押物清單
及證明筆錄、明細表等件為證。上訴人及曾人紀等三人就系爭商
標經上訴人取得商標專用權，並指定使用於其生產之專利斷路器
，該斷路器亦經上訴人取得正字標記及國內市場商品檢驗合格登
記標誌一節亦不爭執。按因侵權行為所生之損害賠償請求權，自
請求權人知有損害及賠償義務人時起，二年間不行使而消滅，民
法第一百九十七條第一項前段定有明文。又違反商標法之侵權行
為損害賠償請求權，其消滅時效期間，應適用民法第一百九十七
條第一項二年時效期間之規定。本件上訴人已註冊之系爭商標遭
人仿冒，經警於八十九年十一月十七日實施搜索後，先後將曾人
紀等三人及甲○○、蔡豐名、林明文等人移送台灣板橋地方法院
檢察署（下稱板橋地檢署）偵辦，有該地檢署八十九年度偵字第
二一六八五號及九十年度偵字第一○○二號偵查卷可稽，依甲○
○於該刑事案警局之供述內容，已該當於違反商標法、偽造文書
等構成要件。板橋地檢署檢察官於九十年二月二十一日訊問庭時
，甲○○及上訴人委任之告訴代理人趙培宏律師均到場，甲○○
供稱：「（問何職）凱宏企業有限公司負責人，八十九年八月八
日曾人紀提供模版、模具給我製造……」、「我作普通貼紙，防
偽標籤不是我作，我作規格標籤貼紙，不是防偽標籤，代工後由
曾人紀拿走去組裝」云云，趙培宏律師於當日已知甲○○列為被
告，是上訴人於當日已知甲○○前開侵權行為之事實，亦已知甲
○○係凱宏公司之負責人。趙培宏律師雖於當日陳述「告曾人紀
、王文生涉嫌違反商標法、偽造文書，專利部分不提告訴，其餘
謝文將等人待查明後再向檢座陳報」云云。然檢察官於九十年三
月一日訊問時，趙培宏律師已明白陳述要告曾人紀等六人（即王
文生、甲○○、徐敏雄、曾人紀、蔡豐名、謝文將等六人）涉嫌
違反商標法云云，且當日上訴人委託之代理人謝長庚（任職於上
訴人公司售後維修部）亦到場，顯然趙培宏律師於九十年二月二
十一日僅受上訴人之委任對曾人紀、王文生提出告訴，於九十年
三月一日檢察官訊問前，趙培宏律師已受上訴人委任對刑事案件
包括甲○○在內之其餘被告提出告訴，上訴人至遲於九十年三月
一日已知凱宏公司、甲○○之侵權行為事實，其迄至九十二年四
月二十八日提起本件訴訟，已罹二年之時效，被上訴人既為時效
抗辯而得拒絕給付，上訴人依民法第一百八十四條、第一百八十
五條、公司法第二十三條、商標法第六十一條、第六十六條、第
六十七條規定，請求被上訴人連帶給付四百零八萬二千零二十八
元本息，即屬無據，應予駁回等詞，為其判斷之基礎。
按公司法第二十三條第二項規定，公司負責人對於公司業務之執
行，如有違反法令致他人受有損害時，對他人應與公司負連帶賠
償之責。此所定連帶賠償責任，係基於法律之特別規定，並非侵
權行為上之責任，故其請求權之消滅時效，應適用民法第一百二
十五條之規定，原審就上訴人請求甲○○負連帶賠償部分，認應
適用同法第一百九十七條二年時效之規定，已有違誤。次查，上
訴人於前開刑事案件縱曾委任趙培宏律師為告訴代理人，然上訴
人為有權利能力及行為能力之具有獨立人格之法人，上訴人所委
任之代理人趙培宏律師知悉某項事實時，上訴人並非當然即同時
知悉該項事實，原審以趙培宏律師於九十年二月二十一日知悉甲
○○列為違反商標法、偽造文書等案件之被告，即認上訴人亦同
時知悉甲○○上開侵權行為之事實，未免速斷。又民法第一百九
十七條第一項前段所謂知有損害，非僅指單純知有損害而言，其
因而受損害之他人行為為侵權行為，亦須一併知之，若僅知受損
害及行為人，而不知其行為之為侵權行為，則無從本於侵權行為
請求賠償，時效即無從進行（本院四十六年台上字第三四號判例
參照）。本件原審雖認上訴人於九十年三月一日前已委任趙培宏
律師對甲○○提出刑事告訴等情，惟委任趙培宏律師對甲○○提
出刑事告訴，與知悉凱宏公司及甲○○行為為侵權行為，尚有差
別，原審僅以上訴人已於九十年三月一日前委任趙培宏律師對甲
○○提出刑事告訴，遽認上訴人至遲於九十年三月一日已知凱宏
公司及甲○○之侵權行為事實，亦嫌速斷。上訴論旨，執以指摘
原判決不當，求予廢棄，非無理由。
據上論結，本件上訴為有理由。依民事訴訟法第四百七十七條第
一項、第四百七十八條第二項，判決如主文。
中　　華　　民　　國　九十六　年　 十一 　月　　九　　日
                      最高法院民事第二庭
                          審判長法官  吳　正　一
                                法官  劉　福　聲
                                法官  阮　富　枝
                                法官  顏　南　全
                                法官  許　正　順
      本件正本證明與原本無異
                                      書  記  官
中　　華　　民　　國　九十六　年　 十一 　月　 十九 　日
                                                      Ｋ
